# 求助陈版：同一控制下收购即将注销的国外子公司如何处理

提问人：siyangxiaocai 时间：2015-10-13 21:56:19
陈版，您好： 请教如下问题：中国公民A持有BVI子公司c和香港子公司d100%的公权，d公司于 2015 年 9 月 30 日收购c公司100%股权，收购价格为 100 万元，c公司 9 月 30 日账面净资产为 6000 万元，c公司已于 2014 年 8 月开始停止业务经营，且拟于 2015 年12 月 31 日前注销，那么c公司收购d公司的股权，如何进项账务处理，是否可以确认为同一控制下形成的长投，账面确认 5900 万的资本公积？我的疑点在于c公司已停止经营且即将注销，可否确认长投，还是确认为一项金融资产？此外， 2015 年 10 月 8 日，c公司将账面全部留存的可分配利润全部分配给d公司，假设分配了 5900 万，那么此时账务如何处理，是全部确认投资收益吗？同时长投是否需要计提减值准备？如果即确认投资收益又确认减值，则d公司账面将无利润，也无法实现d公司 10 月底分红的目的，请陈版指导，谢谢！

回答人：chenyiwei
1 、虽然C公司将要注销，但D收购C时对C可有控制权，因此在中国企业会计准则体系下（此处不讨论IFRS下的处理，下同）应按被合并方的帐面净资产作为投资成本，与收购对价款之间的差额调整资本公积。 2 、根据《企业会计准则解释第 3 号》第一条规定，此时因为C对D宣告分派是在D取得对C的股权投资之后，所以D的个别报表层面应确认投资收益，同时考虑减值问题，确认减值损失。

提问人：siyangxiaocai 时间：2015-10-13 22:25:58
@chenyiwei ①如果C宣告发放股利 是在D取C股权之前的话 ，根据新准则的要求，也是要确认投资收益的吧，老准则是规定冲减长投成本；②如果A股东是通过控股的国内公司E全资控股D公司，因为上述处理方法，导致D公司无利润分配给E公司，那么能否由D出具文件，通知C将分红款直接支付E？

回答人：chenyiwei
1 、D取得C之前C宣告分配股利，收取股利的权利一并转给D，此时D应确认应收款项，不计入投资收益。 2 、可能涉及外汇管理等方面问题，其可行性建议咨询主管部门意见。